臺灣臺中地方法院刑事判決　　　　　　 100年度訴字第1750號
公　訴　人　臺灣臺中地方法院檢察署檢察官
被　　　告　林永平
上列被告因毒品危害防制條例案件，經檢察官提起公訴(100年度
毒偵字第1282號），被告於準備程序就被訴事實為有罪之陳述，
經告以簡式審判程序之旨，並聽取當事人意見後，合議庭裁定由
受命法官獨任進行簡式審判程序，本院判決如下：
    主    文
林永平施用第一級毒品，累犯，處有期徒刑捌月。又施用第二級
毒品，累犯，處有期徒刑伍月，扣案之甲基安非他命拾貳包（合
計驗餘淨重5.8424公克）沒收銷燬。應執行有期徒刑拾壹月，扣
案之甲基安非他命拾貳包（合計驗餘淨重5.8424公克）沒收銷燬
。
    犯罪事實
一、林永平曾因施用毒品案件，經臺灣彰化地方法院裁定送觀察
    、勒戒後，認有繼續施用毒品之傾向，再裁定送強制戒治，
    於民國87年12月30日停止戒治釋放並交付保護管束，迄88年
    6 月19日期滿未經撤銷保護管束，乃由臺灣彰化地方法院檢
    察署檢察官以88年度戒毒偵字第14號為不起訴處分確定。又
    因施用毒品案件，經臺灣彰化地方法院裁定送強制戒治，於
    92年 2月11日執行完畢釋放；刑事責任部分則由臺灣彰化地
    方法院判處有期徒刑 8月確定。復因施用毒品案件，由臺灣
    彰化地方法院判處有期徒刑1年、9月，應執行有期徒刑1年7
    月確定。另因竊盜、贓物、公共危險等案件，經臺灣彰化地
    方法院各判處有期徒刑10月、7月、4月、7 月，嗣合併裁定
    應執行有期徒刑 2年11月確定。上開各案經接續執行，於95
    年9月28日假釋付保護管束，迄96年5月14日期滿，未經撤銷
    假釋，以執行完畢論。不料林永平仍不知悔改，復基於施用
    第二級毒品之犯意，於100年3月29日12時許，在彰化縣彰化
    市○○路某汽車旅館內，以將甲基安非他命置於玻璃球吸食
    器內，點火加熱燒烤，再吸食所產生煙霧之方式，非法施用
    第二級毒品甲基安非他命 1次。另基於施用第一級毒品之犯
    意，於同日13時許，在其所駕駛暫停於臺中市○區○○○街
    某處路邊之自用小客車內，以將海洛因摻入香煙再點火吸食
    之方式，非法施用第一級毒品海洛因 1次。嗣同日16時20分
    許，為警在臺中市○區○○○街71號前查獲，當場扣得第一
    級毒品海洛因22包（含袋共重69.6公克，純質淨重合計36.3
    5公克，涉嫌販賣第一級毒品部分，由本院另案審理)、第二
    級毒品甲基安非他命12包（含袋重10.4公克，淨重合計5.85
    57公克，驗餘淨重合計5.8424公克）等物。
二、案經臺中市政府警察局第二分局報告臺灣臺中地方法院檢察
    署檢察官偵查起訴。
    理    由
一、上開犯罪事實，業據被告林永平於警詢、偵查及本院均坦白
    認罪（偵查卷第20、60、61頁、本院卷第23、27、28頁），
    且被告前揭採尿送驗結果，確呈海洛因及甲基安非他命經人
    體代謝後之嗎啡及甲基安非他命陽性反應，此有委託尿液代
    號及真實姓名對照表、詮昕科技股份有限公司100年4月12日
    出具原樣編號B-03-29-01濫用藥物尿液檢驗報告在卷可憑（
    見偵查卷第49、64頁），並有甲基安非他命12包扣案可資佐
    證。該扣案之毒品經送鑑定結果，檢出甲基安非他命成分，
    淨重合計5.8557公克、驗餘淨重合計5.8424公克，有行政院
    衛生署草屯療養院100年4月13日鑑定書在卷足憑（見本院卷
    第19至21頁）。是被告之自白應與犯罪事實相符，堪認其確
    有上開施用海洛因及甲基安非他命之行為。
二、按施用第一級、第二級毒品為犯罪行為，毒品危害防制條例
    第10條第1項、第2項分別定有處罰明文，故施用第一級、第
    二級毒品者，依前揭規定本應科以刑罰，惟基於刑事政策，
    對合於一定條件之施用者，依同條例第20條、第23條之規定
    ，施以觀察、勒戒或強制戒治之保安處分。又毒品危害防制
    條例於92年7月9日修正公布，自93年1月9日施行，其中第20
    條、第23條將施用毒品之刑事處遇程序，區分為「初犯」及
    「5年內再犯」、「5年後再犯」。依其立法理由之說明：「
    初犯」，經觀察、勒戒或強制戒治後，應為不起訴處分或不
    付審理之裁定；經觀察、勒戒或強制戒治執行完畢釋放後，
    「5 年內再犯」者，因其再犯率甚高，原實施之觀察、勒戒
    及強制戒治既已無法收其實效，爰依法追訴或裁定交付審理
    。至於經觀察、勒戒或強制戒治執行完畢釋放後，「5 年後
    再犯」者，前所實施之觀察、勒戒或強制戒治已足以遮斷其
    施用毒品之毒癮，為期自新及協助其斷除毒癮，仍適用「初
    犯」規定，先經觀察、勒戒或強制戒治之程序。從而依修正
    後之規定，僅限於「初犯」及「5年後再犯」2種情形，始應
    先經觀察、勒戒或強制戒治程序。倘被告於 5年內已再犯，
    經依法追訴處罰，縱其第3次（或第3次以上）再度施用毒品
    之時間，在初犯經觀察、勒戒或強制戒治執行完畢釋放 5年
    以後，已不合於「5年後再犯」之規定，且因已於「5年內再
    犯」，顯見其再犯率甚高，原實施觀察、勒戒或強制戒治，
    已無法收其實效，即應依該條例第10條處罰。至於第3次(或
    第3次以上)施用毒品之時間，是否宜有期間限制？以多久為
    適宜？則分屬刑事政策、專門醫學之範圍，非審判機關所能
    決定，有待循立法途徑解決(最高法院97年度第5次刑事庭會
    議、95年度第7次刑事庭會議決議參照)。查被告曾因施用毒
    品案件，經臺灣彰化地方法院裁定送觀察、勒戒後，認有繼
    續施用毒品之傾向，再裁定送強制戒治，於87年12月30日停
    止戒治釋放並交付保護管束，迄88年 6月19日期滿未經撤銷
    保護管束，乃由臺灣彰化地方法院檢察署檢察官以88年度戒
    毒偵字第14號為不起訴處分確定。又因施用毒品案件，經臺
    灣彰化地方法院裁定送強制戒治，於92年 2月11日執行完畢
    釋放；刑事責任部分則由臺灣彰化地方法院判處有期徒刑 8
    月確定。復因施用毒品案件，由臺灣彰化地方法院判處有期
    徒刑1年、9月，應執行有期徒刑1年7月確定等情，有臺灣高
    等法院被告前案紀錄表附卷可佐（見本院卷第7至11頁)。本
    件被告施用第一級毒品海洛因、第二級毒品甲基安非他命之
    犯行，距其上開強制戒治執行完畢釋放之時間雖均已逾 5年
    ，但因其犯毒品危害防制條例第10條之罪，於強制戒治執行
    完畢釋放以後，已於 5年內再犯毒品危害防制條例第10條之
    施用毒品罪，並經刑事判決確定，已如前述，是本件施用毒
    品之行為，即與單純之初犯毒品危害防制條例第10條之施用
    毒品罪，經觀察、勒戒或強制戒治執行完畢釋放以後「5 年
    後再犯」之情形有別。又被告經強制戒治執行完畢釋放後，
    既於 5年內再施用毒品，足見先前所實施之強制戒治尚不足
    以遮斷其施用毒品之毒癮，已無法收其實效，是被告既非於
    首次強制戒治執行完畢後 5年內，均無任何施用毒品之犯行
    ，揆諸上開最高法院刑事庭會議決議意旨，被告所為本件施
    用毒品犯行，即無現行毒品危害防制條例第20條第 3項之適
    用，自毋須依同條第1項、第2項規定施予觀察、勒戒之處遇
    程序，而應逕依毒品危害防制條例第23條第 2項規定訴追處
    罰。綜上所述，本件被告施用第一級毒品海洛因、第二級毒
    品甲基安非他命之犯罪事證已臻明確，其犯行洵堪認定，應
    依法論罪科刑。
三、查海洛因係毒品危害防制條例第2第2項第 1款所定之第一級
    毒品，甲基安非他命則為同條項第 2款所定之第二級毒品，
    均不得非法持有、施用。核被告所為，係犯毒品危害防制條
    例第10條第1項之施用第一級毒品罪、同條第2項之施用第二
    級毒品罪。被告施用毒品前之持有第一級毒品、第二級毒品
    之行為，本應分別論以持有第一級毒品罪、持有第二級毒品
    罪，惟持有後進而施用，其持有之低度行為應各為施用之高
    度行為所吸收，均不另論以持有罪責。被告所犯上開二罪，
    犯意各別，行為獨立可分，應分論併罰。被告曾因因施用毒
    品案件，經臺灣彰化地方法院判處有期徒刑 8月確定。復因
    施用毒品案件，由臺灣彰化地方法院判處有期徒刑1年、9月
    ，應執行有期徒刑1年7月確定。另因竊盜、贓物、公共危險
    等案件，經臺灣彰化地方法院各判處有期徒刑10月、7月、4
    月、7月，嗣合併裁定應執行有期徒刑2年11月確定。上開各
    案經接續執行，於95年9月28日假釋付保護管束，迄96年5月
    14日期滿，未經撤銷假釋，以執行完畢論，此有臺灣高等法
    院被告前案紀錄表在卷可參，其於徒刑執行完畢，5 年以內
    故意再犯本件有期徒刑以上之罪，均為累犯，應各依刑法第
    47條第 1項之規定加重其刑。爰審酌被告另有多次犯罪前科
    之品行（參卷附臺灣高等法院被告前案紀錄表）、國中畢業
    之智識程度、業工而經濟小康之生活狀況（見偵查卷第18頁
    被告警詢筆錄受詢問人資料），其因施用毒品，經強制戒治
    執行完畢後，仍不思戒惕，且無視於毒品對於自身健康之戕
    害及國家對於杜絕毒品犯罪之禁令，再次施用毒品，未見戒
    除惡習之決心，惡性非輕，然念及被告犯後能坦承犯行，態
    度良好，其施用毒品並無危害他人，犯罪手段尚屬平和，暨
    施用毒品者均有相當程度之成癮性及心理依賴，其犯罪心態
    與一般刑事犯罪之本質並不相同，應側重適當之醫學治療及
    心理矯治為宜等一切情狀，分別量處如主文所示之刑，並定
    其應執行之刑，以示懲儆。又刑法第62條業已將自首之規定
    修正為得減輕其刑，其修法理由為：「自首之動機不一而足
    ，有出於內心悔悟者，有由於情勢所迫者，亦有基於預期邀
    獲必減之寬典者。對於自首者，依現行規定一律必減其刑，
    不僅難於獲致公平，且有使犯人恃以犯罪之虞。在過失犯罪
    ，行為人為獲減刑判決，急往自首，而坐令損害擴展之情形
    ，亦偶有所見。是必減主義，在實務上難以因應各種不同動
    機之自首案例。惟得減主義，既可委由裁判者視具體情況決
    定減輕其刑與否，運用上較富彈性，真誠悔悟者可得減刑自
    新之機，而狡黠陰暴之徒亦無所遁飾，可符公平之旨，宜予
    採用。」本件被告因涉嫌販賣毒品案件為警查獲後，於警詢
    即坦承施用海洛因、甲基安非他命等事實，有警詢筆錄在卷
    可憑（見偵查卷第20頁），則此部分縱可認被告係自首，亦
    係迫於當時業為警方查獲持有毒品，將被採尿送驗，無法逃
    避之情勢，始坦白犯行，非具主動戒除毒癮之真誠悔悟，依
    前揭修法理由，此部分爰不適用自首規定減輕其刑，附此敘
    明。
四、扣案之甲基安非他命12包（驗餘淨重合計5.8424公克），乃
    查獲之第二級毒品，且依現行鑑定實務，包裝之塑膠袋仍殘
    留有毒品粉末，難以完全析離，應視同毒品，併依毒品危害
    防制條例第18條第 1項前段規定，在施用第二級毒品罪刑項
    下宣告沒收銷燬。至鑑定時採樣檢測之甲基安非他命，既已
    用罄而不復存在，自毋庸為沒收之諭知。又扣案之海洛因22
    包，業據被告於100年3月30日、同年 5月17日檢察官訊問時
    陳稱想供販賣使用等語（見本院卷第43、46頁）；且被告持
    有該等海洛因之純質淨重逾10公克，如認係同時供其施用，
    則本案即應論以毒品危害防制條例第10條第 3項加重持有第
    一級毒品罪，顯就同一持有行為重複對被告為較不利之評價
    ，故該等海洛因自應於被告被訴販賣第一級毒品案件為沒收
    銷燬之宣告，附此敘明。
五、據上論斷，應依刑事訴訟法第273條之1第 1項、第299條第1
    項前段，毒品危害防制條例第10條第1項、第2項、第18條第
    1項，刑法第11條、第47條第1項、第51條第 5款，判決如主
    文。
本案經檢察官王亮欽到庭執行職務。
中    華    民    國   100    年    8     月    1     日
              刑事第十庭    法  官  張恩賜
以上正本證明與原本無異。
如不服本判決，應於收受判決後10日內向本院提出上訴書狀，並
應敘述具體理由；其未敘述上訴理由者，應於上訴期間屆滿後20
日內向本院補提理由書（均須按他造當事人之人數附繕本）「切
勿逕送上級法院」。
                            書記官  黃舜民
中    華    民    國   100    年    8     月    1     日
附錄本案論罪科刑法條
毒品危害防制條例第10條：
施用第一級毒品者，處六月以上五年以下有期徒刑。
施用第二級毒品者，處三年以下有期徒刑。